【裁判字號】    98,家訴,30
【裁判日期】    990305
【裁判案由】    撤銷死亡宣告
【裁判全文】
臺灣臺東地方法院民事判決              98年度家訴字第30號
原      告  丙○○
被      告  臺灣臺東地方法院檢察署檢察官
訴訟代理人  蘇雅琪檢察事務官
上列當事人間撤銷死亡宣告事件，本院於民國99年2月8日言詞辯
論終結，判決如下：
    主  文
本院於民國七十七年一月十九日所為七十七年度家亡字第一號宣
告丙○○（女、民國○○○年○月○○○日生、身分證統一編號
：Ｚ000000000號、籍設臺東縣臺東市○○里○○路○
段五八○巷一五○號）於民國七十五年七月十三日下午十二時死
亡之判決，應予撤銷。
訴訟費用由被告負擔。
    事實及理由
一、原告起訴主張：原告丙○○與配偶張吉雄因外遇問題發生爭
    吵，於民國68年間離家出走，至外縣市謀生，從此未再返家
    或與配偶聯繫，然因不諳法律而未辦理戶籍遷出手續，致戶
    政事務所誤認原告生死不明，且失蹤屆滿法定期限。被告即
    臺灣臺東地方法院檢察署檢察官乃向本院聲請死亡宣告，經
    本院於77年1月19日以77年度家亡字第1號判決宣告原告於同
    年7月13日下午12時死亡。嗣原告因車禍事故未攜帶身分證
    件，經警查詢始知已遭法院宣告死亡。因原告目前仍生存，
    為此，爰依法提起本件訴訟，請求撤銷上述死亡宣告之判決
    等語。
二：被告答辯略以：請求為適法之裁判。
三、按如受死亡宣告人尚生存者，得提起撤銷死亡宣告之訴，民
    事訴訟法第636條定有明文。經查，被告即臺灣臺東地方法
    院檢察署檢察官前以丙○○失蹤、生死不明，向本院聲請宣
    告丙○○死亡，經本院於77年1月19日以77年度家亡字第1號
    判決宣告丙○○於同年7月13日下午12時死亡乙節，業據原
    告提出戶籍謄本及臺灣省臺東縣戶籍登記簿為證，並經本院
    依職權調閱77年度家亡字第1號死亡宣告事件卷宗查明無訛
    。惟原告主張其本人仍存活未亡，係因離家出走至外縣市謀
    生，且因不諳法律，而未辦理戶籍遷出手續，致戶政事務所
    誤認為生死不明，其雖無相關身分證件可資為證，但尚有周
    全福、乙○○、甲○○等親屬足資證明其即為本件受死亡宣
    告人丙○○等情，業據原告到庭陳明在卷（參見本院98年11
    月30日言詞辯論筆錄），並經本院核對原告提出附卷之臺灣
    省嘉義縣戶籍登記簿所登載內容無誤（參見本院卷第20至22
    頁），核與證人乙○○到庭證稱：原告係伊親姑姑丙○○，
    之前曾在嘉義縣大林居住，也曾住在嘉義市原告從小帶大的
    小孩蘇玫如處，伊不知道原告是否已經結婚，但曾聽聞伊父
    親周瑞堂說過原告業經法院為死亡宣告，原告本身不識字，
    且獨自一人也不知如何處理，直到現在才辦理撤銷死亡宣告
    ，伊可以確認原告就是丙○○，因從小有生活在一起，之後
    斷斷續續都有往來等語；證人蘇玫如證述：伊認識原告即丙
    ○○，小時候因父母親忙，母親就請鄰居即原告當伊之褓母
    ，從小就已經知道原告叫丙○○，也曾見過原告之哥哥、嫂
    嫂、姪女及父親等人，嗣於92年間原告發生車禍，始知原告
    有結過婚，因為原告沒有證件，被警方帶到警察局，警方通
    知伊母親之友人到場，經警告知始悉原告業經法院宣告死亡
    ，該名友人回來有告知伊，後來伊詢問原告過往情形，原告
    表示嫁到臺東一年多，因為先生有不名譽之事，所以原告就
    跑回嘉義，之後就未再與先生聯絡，也不知道為何被宣告死
    亡，原告也是經由警方告知才知道這件事情；原告一直都沒
    有身分證及健保卡，看病時都自費，當時原告從臺東跑回嘉
    義後，身分證件都放在臺東，因為原告不識字，所以也沒有
    申請補發等語相符（參見本院卷第14至17頁），自堪信為真
    實。是丙○○既尚生存，其前經本院以77年度家亡字第1號
    民事判決宣告其已死亡，即與客觀事實顯有不符，從而原告
    訴請撤銷本院所為前揭死亡宣告之判決，核無不合，應予准
    許。
四、據上論結，本件原告之訴為有理由，依民事訴訟法第385條
    第1項前段、第78條，判決如主文。
中    華    民    國    99    年    3     月    5     日
                    家事法庭法  官  康文毅
以上正本證明與原本無異。
如對本判決上訴，應於送達後20日內，向本院提出上訴狀。
中    華    民    國    99    年    3     月    5     日
                            書記官  高美枝

司法院資訊處製作；財團法人民間司法改革基金會備份。
